【裁判字號】    97,抗,386
【裁判日期】    970513
【裁判案由】    聲明異議
【裁判全文】
臺灣高等法院民事裁定                   97年度抗字第386號
抗  告  人  乙○○
                      號
上列抗告人因債權人遠東國際商業銀行股份有限公司與債務人甲
○○間清償債務強制執行事件之拍定程序，聲明異議，對於中華
民國97年1月28日臺灣士林地方法院96年度執字第32728號裁定，
提起抗告，本院裁定如下：
    主      文
原裁定廢棄。
    理      由
一、抗告人於原法院聲明意旨略以：抗告人於民國（下同）97年
    1月23日參與競標該法院96年度執字第32728號拍賣標的，經
    法官宣示抗告人以新臺幣（下同）367萬7,777元（原裁定誤
    載為376萬6,666元）得標，詎約10分鐘後經喚回，改宣示由
    另一出價更高者得標，該另一出價者於開標時既不在場，未
    當場表示異議，依投標須知第18條第18款規定應認其投標無
    效，爰依法聲明異議云云。原裁定以：因第三人范玉梅之標
    單夾卷，開標一時未發現，乃宣示抗告人得標，嗣經范玉梅
    當場表示異議，旋為撤銷抗告人拍定之裁定，宣示應由標價
    最高之范玉梅得標，核無投標須知第18條第18款規定「開標
    時投標人不在場，經主持開標之法官點呼3次，投標人仍未
    到場」之情形，而認抗告人之聲明異議，為無理由，並予駁
    回。
二、抗告意旨略以：投標須知第18條第18款規定之「在場」意指
    為何？又「點呼」意指如何？投標須知未予載明，故投標人
    應於法官點呼時作出意思表示，使其投標有效。抗告人於本
    件拍賣程序皆符合投標規定，且現場亦無人異議，執行法院
    始落槌終結本案；雖范玉梅約於10分鐘後表示異議，但無法
    證明其是否於開標時在場？且本案開標時之有效投標僅抗告
    人1人，事後縱發現范玉梅之投標單有夾卷情事，惟此乃係
    執行法院之疏失，本件拍賣程序既經法院公開點呼，確認當
    場並無其他參與人，應不影響原來之拍定等語。
三、按不動產拍賣程序，開標應由執行法官當眾開示，並朗讀之
    ，又投標人願出之最高價額相同者，以當場增加之金額最高
    者為得標人，無人增加價額者，以抽籤定其得標人，強制執
    行法第88條、第90條第1項定有明文。是以開標時應以出價
    最高者得標，應無疑義。
四、經查，原法院於97年1月23日就本件拍賣標的進行開標，共
    有2件投標單，范玉梅出價411萬元，抗告人則以367萬7,777
    元出價，比價結果當以范玉梅為最高，原應由其得標。惟因
    范玉梅之標單發生夾卷情事，致執行法院誤為僅有抗告人1
    人投標且達底價，而裁定由抗告人拍定，嗣經范玉梅當場表
    示異議，旋為撤銷抗告人之拍定，宣示由標價最高之范玉梅
    得標。惟查原法院檢送之執行卷節本，僅見抗告人之投標書
    原蓋有「得標」戳記，嗣經執行法官予以塗銷，改為「未得
    標」，其他關於范玉梅開標時在場及其投標書發生「夾卷」
    一節，原法院檢送之拍賣不動產筆錄影本均無記載，卷證資
    料亦付之闕如，原裁定空言范玉梅開標時在場及其標單「夾
    卷」，自無依據。抗告意旨指摘原裁定不當，求予廢棄，非
    無理由，應由本院予以廢棄，發回原法院詳予調查，另為適
    法處理，以昭折服。
五、據上論結，本件抗告為有理由，裁定如主文。
中    華    民    國    97    年    5     月    13    日
                  民事第十五庭
                      審判長法  官  林恩山
                            法  官  黃國忠
                            法  官  郭松濤
正本係照原本作成。
本裁定除以適用法規顯有錯誤為理由，並經本院之許可外，不得
再抗告。如提起再抗告，應於收受送達後10日內委任律師為代理
人向本院提出再抗告狀，並繳納再抗告費新臺幣1,000元整。
中    華    民    國    97    年    5     月    14    日
                            書記官  方素珍


司法院資訊處製作；財團法人民間司法改革基金會備份。
